臺北高等行政法院裁定
　　　　　　　　　　　　　　　　　　 95年度簡字第00964號
原　　　告　甲○○
上開原告因汽車燃料使用費事件，不服交通部中華民國95年10月
24日交訴字第0950053791號訴願決定，提起行政訴訟。本院裁定
如下：
　　主  文
原告之訴駁回。
訴訟費用由原告負擔。
　　理  由
一、原告所有JO-8139 號自用小客車（下稱系爭車輛），因逾期
    未參加定期檢驗而遭交通部公路總局新竹區監理所新竹市監
    理站（下稱新竹市監理站）於民國（下同）84年7 月20日逕
    行註銷牌照，惟該車尚積欠自83年1 月1 日至84年7 月19日
    止（應計徵至註銷牌照之前1 日止）之汽車燃料使用費共計
    新臺幣（下同）7,453 元（下稱系爭汽車燃料使用費），新
    竹市監理站於90年間郵寄89年全期以前累欠汽車燃料使用費
    繳納再次通知書通知原告繳納，限繳日期為90年6 月30日，
    惟原告逾期4 個月以上未繳納，交通部公路總局乃以92年6
    月23日公燃字第899004262 號違反公路法事件處分書，裁處
    原告3,000 元罰鍰。原告於接獲該處分書後，即於92年7 月
    19日向新竹區監理所提起訴願，經該所以92年8 月18日竹監
    稅字第0920012094號函將該訴願書轉至新竹市監理站處理，
    該站重新審查後認92年6 月24日公燃字第899004262 號處分
    書送達程序未盡合宜，以92年8 月22日竹監新字第09200052
    57號函撤銷該處分在案（該站未將該訴願書移送交通部處理
    ）。嗣新竹市監理站以92年10月6 日竹監新字第0920006272
    號函檢送系爭車輛自83年1 月1 日至84年7 月19日止汽車燃
    料使用費繳納再次通知書2 份，通知原告儘速於92年10月31
    日前繳納，原告逾期4 個月以上未繳納，交通部公路總局以
    94年2 月24日公燃字第899004262 號違反公路法事件處分書
    ，裁處原告3,000 元罰鍰，該繳納再次通知書及處分書分別
    於92年10月8 日及95年5 月17日送達，惟原告仍未繳納，新
    竹市監理站遂於94年9 月18日將系爭車輛自83年1 月1 日至
    84年7 月19日止之汽車燃料使用費7,453 元移送法務部行政
    執行署新竹行政執行處執行，原告於接獲法務部行政執行署
    新竹行政執行處通知後，於95年7 月13日向新竹市監理站申
    請就系爭車輛免予繳納汽車燃料使用費，略以：系爭車輛於
    82年10月損毀，自該時起即未行駛公共道路，且系爭年度汽
    車燃料使用費請求權因5 年不行使而消滅云云，經該站以95
    年8 月11日竹監新字第0951000537號函覆原告略以：「二、
    …如因事故無法尋獲號牌，汽車所有人應檢附警察機關車牌
    遺失證明單，取得證明後再向公路監理機關辦理報廢登記，
    並將欠繳費額繳清至申辦報廢前1 日止。三、另有關汽車燃
    料使用費之公法上請求權時效，…仍應類推適用民法第125
    條一般消滅時效規定。」等語，原告不服，提起訴願，經訴
    願不受理，遂向本院提起行政訴訟。
二、按行政訴訟以保障人民權益為宗旨，為行政訴訟法第1 條第
    1 句揭櫫在案。個人之是否具有公法上權利或法律上利益之
    認定，參照司法院釋字第469 號解釋，係採保護規範說為理
    論基礎，應指法律明確規定特定人得享有權利；或對符合法
    定條件而可得特定之人，授予向行政主體或國家機關為一定
    作為之請求者；或是如法律雖係為公共利益或一般國民福祉
    而設之規定，但就法律之整體結構、適用對象、所欲產生之
    規範效果及社會發展因素等綜合判斷，可得知亦有保障特定
    人之意旨者（參照上述解釋理由書）為判斷標準。人民如無
    法律上之請求權，其聲請（申請）、陳情或檢舉僅生促請主
    管機關考量是否為該行為，而行政機關對該聲請（申請）、
    陳情或檢舉之答覆自非行政處分。是人民欠缺公法上權益，
    即不得提起行政訴訟（包括撤銷訴訟、課予義務訴訟、給付
    訴訟），其逕行提起，即有行政訴訟法第107 條第1 項第10
    款後段不備其他要件之不合法，行政法院應以裁定駁回。
三、按公路法第27條規定：「（第1 項）公路主管機關，為公路
    養護、修建及安全管理所需經費，得徵收汽車燃料使用費…
    。（第2 項）汽車燃料使用費之徵收及分配辦法，由交通部
    會商財政部定之；…。」行為時汽車燃料使用費徵收及分配
    辦法第2 條規定：「凡行駛公路或市區道路之各型汽車，除
    第4 條規定應免車輛，均依本辦法之規定，徵收汽車燃料使
    用費。」第6 條第1 項第3 款、第4 款規定：「新領牌照，
    辦理過戶或其他異動之汽車，其繳納汽車燃料使用費之規定
    如左：…三、因故停駛在10日以上，經辦妥報停手續者，按
    報停日數減免之，並應於報停時，將應繳費額繳清。四、報
    廢繳銷牌照或受吊銷牌照處分者，應將欠繳費繳繳清，如已
    繳足全季（年）費額者，其超繳部分，得按日計算退費。」
四、經查，系爭汽車燃料使用費繳納通知書於92年10月5 日之前
    是否合法送達原告，因被告無法提出送達回執而難謂已有合
    法送達，惟新竹市監理站以92年10月6 日竹監新字第092000
    6272號函所檢送系爭車輛之系爭汽車燃料使用費繳納通知書
    2 份，通知原告儘速於92年10月31日前繳納，已於92 年10
    月8 日送達，有上開函文、送達回執附卷可稽，堪認已合法
    送達原告。上開函文並未載明行政救濟期間，故以92年10月
    8 日送達後1 年計算（行政程序法第98條第3 項參照），至
    93年10月8 日屆滿。原告對於新竹市監理站92年10月6 日竹
    監新字第0920006272號函及系爭汽車燃料使用費繳納通知書
    迄未提起行政救濟，應認系爭汽車燃料使用費之行政處分於
    93年10月9 日已告確定，具有存續力，被告並於94年9 月18
    日移送法務部行政執行署新竹行政執行處執行。本件原告於
    95年7 月13日向新竹市監理站申請就系爭車輛免予繳納系爭
    汽車燃料使用費，惟依上開公路法、行為時汽車燃料使用費
    徵收及分配辦法，並無此請求權，本件原告尚乏公法上請求
    權之依據，依前揭說明，新竹市監理站並無作成處分或其他
    行政作為之義務。新竹市監理站對原告申請之答覆僅為單純
    之事實敘述、理由說明，自非行政處分。原告對之提起行政
    訴訟，有行政訴訟法第107 條第1 項第10款後段不備其他要
    件之不合法，應以裁定駁回。
五、依行政訴訟法第107 條第1 項第10款後段、第104 條、民事
    訴訟法第95條、第78條，裁定如主文。
中　　華　　民　　國　　96　　年　 　4　　月　 19  　 日
                              第五庭法官　胡方新
上為正本係照原本作成。
本件以訴訟事件所涉及之法律見解具有原則性者為限，始得於本
裁定送達後10日內向本院提出抗告狀（須按他造人數附繕本），
並經最高行政法院許可後方得抗告。
中　　華　　民　　國　　96　　年　 　4　　月　 19  　 日
                                  書記官   陳幸潔
